【裁判字號】    94,訴,746
【裁判日期】    950502
【裁判案由】    加重強盜罪
【裁判全文】
臺灣士林地方法院刑事判決               94年度訴字第746號
公  訴  人  臺灣士林地方法院檢察署檢察官
被      告  甲○○
選任辯護人  陳昭全律師
上列被告因加重強盜罪案件，經檢察官提起公訴（94年度偵字第
10324號），本院判決如下：
    主  文
甲○○犯攜帶兇器強盜罪，處有期徒刑肆年。藍波刀壹把沒收。
    事  實
一、甲○○為殘障人士，案發前為一慢性精神分裂症患者，曾犯
    懲治盜匪條例之罪，經本院以83年度訴字第892 號判處有期
    徒刑三年七月確定，於87年9 月7 日縮短刑期執行完畢（不
    構成累犯），復不知悔改，因積欠卡債，急需用錢，竟基於
    意圖為自己不法所有之犯意，於民國（下同）94年10月5 日
    上午10點10分許，持預藏足以致人死傷之兇器藍波刀一把，
    前往臺北市○○區○○路210 號明德郵局前伺機尋找目標強
    取他人財物，嗣乙○○自上開郵局提款機提領現金新台幣（
    下同）1 萬元放入背包後，甲○○見機不可失，即一手持藍
    波刀上前抵住乙○○胸口，至使乙○○不能抗拒，另一手扯
    斷乙○○所背之背包吊帶，強取背包乙個（內有現金1 萬元
    、郵局000000000000000 號帳戶金融卡乙張、合作金庫銀行
    0000000000000 號帳戶金融卡乙帳、富邦商業銀行
    0000000000000000號帳戶金融卡乙張、身分證乙張、行動電
    話乙支），得手後騎乘車號CEZ-089 號重型機車逃逸。嗣員
    警接獲勤務指揮中心通報，於同日上午10時32分許，在臺北
    市北投區○○○路1 巷口當場查獲，並查獲上揭背包一個（
    含背包內之物品如上述），及扣得其所有，供犯罪所用之藍
    波刀一把。
二、案經臺北市政府警察局北投分局報告臺灣士林地方法院檢察
    署檢察官偵查起訴。
    理  由
一、訊據被告對於右開犯罪情節，坦承無訛，惟辯稱：當時我看
    到被害人將一萬元的現金放在背包裡面，所以我才行搶，我
    拿刀子出來要嚇唬被害人，我是有搶被害人的背包，互相拉
    扯，才把被害人的背包帶子扯斷，我覺得我不是強盜，我只
    是搶奪而已云云。其選任辯護人亦以：被告的行為沒有達到
    壓抑被害人的意思自由，且被害人有反抗拉扯的動作，請改
    依加重搶奪罪從輕論處等語，為被告辯護。經查：本件被告
    於前開時地，如何一手持刀抵住被害人胸口（距離五公分）
    ，一手強取被害人身上之背包的事實經過，已經被害人乙○
    ○在偵、審中指述綦詳，其在本院到庭證稱「當時我嚇到了
    ，拉扯只是本能的動作」等語。經本院勘驗現場錄影帶，顯
    示被告於強盜中，兩度靠近被害人身體，「於94年10月5日
    上午10時24分8 秒靠近被害人，與被害人面對面強取被害人
    身上背包，於12秒時被告有退後兩、三步的距離，於14秒時
    再度靠近被害人身體，於16秒取得背包轉身逃逸」屬實。查
    被告持刀正面靠近被害人身體，第一次未能得手，再次靠近
    強取得手，已非乘被害人不備之搶奪行為，所辯實不足採。
    又被害人身高150 公分體重50公斤，屬瘦小型身材，而被告
    身材高大，一手持刀正面對準被害人胸口，一手拉扯被害人
    之背包，核情已至被害人不能抗拒之程度，茲又有扯斷帶子
    之背包（相片）、贓物認領保管單，及扣案之藍波刀在卷可
    稽，被告犯罪事證明確，犯行可以認定，應依法論科。
二、查扣案之藍波刀一把，經鑑定雖非屬槍砲彈藥刀械管制條例
    及公告管制之刀械，惟其刀刃長15公分、刀柄長12公分、單
    面開鋒、背呈齒狀，有台北市政府警察局94年11月8 日北市
    警保字第09441652300 號函在卷可稽，並經本院勘驗明確，
    其狀鋒利無比，應屬刑法第321 條第1 項第3 款之兇器無疑
    。核被告甲○○意圖為自己不法之所有，攜帶藍波刀，以強
    暴至使乙○○不能抗拒而取其背包（內有現金1 萬元、郵局
    金融卡乙張、合作金庫銀行金融卡乙帳、富邦商業銀行金融
    卡乙張、身分證乙張、行動電話乙支）之所為，係犯刑法第
    330 條第1 項之攜帶兇器強盜罪。又查被告為一慢性精神分
    裂症患之殘障人士，案發時已達精神耗弱程度，有台北榮民
    總醫院95.01.09北總精字第0950000800號函復本院之精神狀
    況鑑定書一件附卷可稽，乃依刑法第19條第2 項規定減輕其
    刑。爰審酌被告犯罪之動機、目的、手段，犯罪時所受之刺
    激及其品性、生活狀況、智識程度、犯罪所生之損害，及犯
    罪後態度等一切情狀，量處如主文所示之刑。又扣案之藍波
    刀一把為被告所有，供犯罪所用之物，業經其供承在案，應
    依法沒收。
據上論斷，應依刑事訴訟法第299 條第1 項前段、刑法第330 條
第1項、第19條第2項、第38條第1項第2款、判決如主文。
本案經檢察官陳國鳴到庭執行職務
中    華    民    國    95    年    5    月     2     日
                  刑事第二庭審判長法  官  林清吉
                                  法  官  張國棟
                                  法  官  馬傲霜
以上正本證明與原本無異。
如不服本判決，應於判決送達後10日內，向本院提出上訴狀。
                                  書記官  楊雅淇
中    華    民    國    95    年    5    月     2     日
附本件論罪科刑法條全文：
刑法第330條第1項
   犯強盜罪而有第321條第1項各款情形之一者，處7年以上有期
徒刑。
   前項之未遂犯罰之。


司法院資訊處製作；財團法人民間司法改革基金會備份。
